臺灣臺北地方法院刑事判決　　　　　　　96年度易字第2655號
　　公　訴　人　臺灣臺北地方法院檢察署檢察官
　　被　　　告　甲○○
上列被告因妨害公務等案件，經檢察官提起公訴（九十六年度偵
字第一八二四八號），本院判決如下：
    主  文
甲○○於公務員依法執行職務時，當場侮辱，累犯，處有期徒刑
參月，如易科罰金，以新臺幣壹仟元折算壹日；又傷害人之身體
，累犯，處有期徒刑肆月，如易科罰金，以新臺幣壹仟元折算壹
日；應執行有期徒刑陸月，如易科罰金，以新臺幣壹仟元折算壹
日。
    事  實
一、甲○○曾因妨害風化罪，經臺灣板橋地方法院以九十四年度
    簡字第八九九號判決判處有期徒刑六月確定，嗣於民國九十
    五年四月十二日縮刑期滿執行完畢翌日出監。詎其竟不知悔
    改，於九十六年八月二十一日二十二時二十分許，在臺北市
    萬華區○○路二九０號前違法擺設水果攤位，而經臺北市政
    府警察局萬華分局桂林路派出所警員黃國棟取締，因甲○○
    態度不佳不欲配合，黃國棟即以腳踢甲○○攤位水果籃之方
    式催促其配合收攤，甲○○因此心生不悅，在黃國棟依法執
    行職務時，當場接續以「幹你娘」之足以貶低人格及社會評
    價之不堪字眼辱罵黃國棟，繼在其水果攤底下抽出一把鐵製
    之長劍作勢欲攻擊，惟立即經當時亦在場之乙○○勸導放下
    長劍；經黃國棟通知在旁之警員丙○○前往支援而欲趨前逮
    捕甲○○將之帶回派出所調查時，甲○○為反抗掙脫警員逮
    捕，竟另行起意，在黃國棟、丙○○依法執行職務時，以徒
    手、徒腳抓揮、踢踹之方式傷害黃國棟及丙○○之身體而施
    以強暴，致黃國棟受有右前臂瘀血、左膝擦傷，丙○○則受
    有右眼角、右上臂瘀血、右前臂裂傷等傷害，嗣經黃國棟、
    丙○○合力仍將甲○○制伏。
二、案經黃國棟、丙○○訴請臺北市政府警察局萬華分局報告臺
    灣臺北地方法院檢察署檢察官偵查起訴。
    理  由
一、按被告以外之人於審判外之言詞或書面陳述，除法律有規定
    者外，不得作為證據，刑事訴訟法第一百五十九條第一項定
    有明文；復按被告以外之人於偵查中向檢察官所為之陳述，
    除顯有不可信之情況者外，得為證據，同法第一百五十九條
    之一第二項亦有規定；另按被告以外之人於審判外之陳述，
    雖不符前四條之規定，而經當事人於審判程序同意作為證據
    ，法院審酌該言詞陳述或書面陳述作成時之情況，認為適當
    者，亦得為證據；當事人、代理人或辯護人於法院調查證據
    時，知有第一百五十九條第一項不得為證據之情形，而未於
    言詞辯論終結前聲明異議者，視為有前項之同意；同法第一
    百五十九條之五規定甚明。本案據以認定被告甲○○犯罪事
    實之證據，除告訴人黃國棟、陳勝榮於偵查中向檢察官所為
    之陳述，業經具結且無顯不可信之情形存在，依刑事訴訟法
    第一百五十九條之一第二項規定，自具備證據能力；其餘之
    傳聞證據，因被告於本院言詞辯論終結前，均未對於證據能
    力聲明異議，視為同意上開證據具備證據能力；本院審酌該
    等言詞陳述或書面陳述作成之情況，相關陳述人均未曾主張
    非出於任意性或不正取供，足信作成時之情況，應無違法或
    不當情事，因而認為適當，依刑事訴訟法第一百五十九條之
    五規定，該等言詞陳述或書面陳述，均具備證據能力而均得
    作為證據，合先敘明。
二、訊據被告甲○○固不否認有於九十六年八月二十一日二十二
    時二十分許，在臺北市○○路二九０號前違法擺設水果攤位
    ，而遭到告訴人丁○○○○取締，伊因黃國棟以腳踢其水果
    籃心生不悅，而當場以「幹你娘」之不堪字眼辱罵黃國棟，
    且有拿起置放於水果攤底下之長劍一把，惟矢口否認有何妨
    害公務、侮辱公務員及傷害黃國棟、丙○○之犯行，辯稱：
    伊係因為黃國棟踢伊之水果籃，心生不滿才出口罵黃國棟，
    並非犯罪，伊亦無傷害警察，警察所受之傷勢都是虛假的，
    為了要陷害伊，證人乙○○所為附和警察的證詞也是虛偽的
    云云。
三、經查：
（一）被告於九十六年八月二十一日二十二時二十分許，在臺北
      市○○區○○路二九０號前違法擺設水果攤位，而經臺北
      市政府警察局萬華分局桂林路派出所警員黃國棟取締，因
      被告態度不佳不欲配合，黃國棟即以腳踢被告攤位水果籃
      之方式催促其配合收攤，被告即心生不悅，當場接續以「
      幹你娘」之不堪字眼辱罵黃國棟，繼在其水果攤底下抽出
      一把鐵製之長劍作勢欲攻擊，惟立即經當時亦在場之證人
      乙○○勸導放下長劍；嗣經黃國棟通知在旁之警員丙○○
      前往支援而欲趨前逮捕甲○○帶回警局調查時，被告為反
      抗掙脫警員逮捕，即以徒手、徒腳抓揮、踢踹之方式傷害
      黃國棟及丙○○之身體而施以強暴，致黃國棟受有右前臂
      瘀血、左膝擦傷，丙○○則受有右眼角、右上臂瘀血、右
      前臂裂傷等傷害等情，業據告訴人黃國棟、丙○○分別於
      檢察官訊問、本院審理時指訴綦詳，並經證人陳勝榮、乙○○分別於檢察官訊問、本院審理時證述明確，並有丙○○、黃國棟所提出聯合醫院和平院區九十六年八月二十二
      日診斷證明書各一紙、受傷照片八張在卷可資佐證，自堪
      信為真實。
（二）被告雖否認伊有傷害告訴人黃國棟、丙○○，惟查：黃國
      棟於檢察官訊問時結證稱：伊和丙○○在制伏被告的過程
      中，伊遭被告抓傷（見九十六年度偵字第一八二四八號卷
      《下稱偵查卷》第五四頁）。丙○○於本院審理時證稱：
      伊於九十六年八月二十一日二十二時二十分許，和黃國棟
      一起至臺北市○○路二九０號前取締攤販，當時黃國棟先
      在康定路二九０號那邊取締，伊往二九０號那邊去勸離攤
      販，後來伊聽到黃國棟用無線電說需要支援，伊趕過去後
      ，看到證人乙○○拉住被告的手，當時劍已經在地上，黃
      國棟與被告間有一個距離，伊趕到之後，就與黃國棟一起
      制伏被告；「（問：當你們要制住被告時，被告有無出手
      掙扎或出手毆打你們？）有，我們要抓他時，與他拉扯，
      因為他力量也蠻大的，我們把他壓制在地上時，他的手一
      直往上亂揮」；「問：被告除了用手亂揮外，有無以腳踢
      或踹你們？）有」；「（問：在被告亂踢、揮的過程中，
      你們有無受傷？）有」（見本院卷第三０頁、第三一頁）
      。另證人乙○○於本院審理時證稱：黃國棟巡佐後來呼叫
      同事來支援要帶被告回派出所，要上手銬，被告不想被警
      察帶走，就反抗，手腳亂踢、亂抓，伊有看到黃國棟巡佐
      有受傷（見本院卷第三三頁、第三四頁）；證人陳勝榮亦
      於檢察官訊問證稱被告當時確實不願意讓警察帶走等語（
      見偵查卷第五五頁）。況被告自己亦於檢察官訊問時供稱
      ：「警員制伏我的過程中我有抵擋」（見偵查卷第五五頁
      ）。是徵諸前揭證人及被告自己互核相符之供述，在黃國
      棟、丙○○二人欲將被告帶回派出所時，被告確實不願意
      配合，且以徒手、徒腳揮抓踢踹之方式，造成黃國棟、丙○○身體上之傷害。又證人乙○○與被告間並無仇怨，業
      據證人乙○○、被告於本院審理時分別證述、供陳明確（
      見本院卷第三五頁），是被告若非確有傷害黃國棟、丙○○警員而對彼等施以強暴之事實，證人乙○○亦不至於會
      故為虛偽證詞誣陷被告。從而，被告辯稱伊並無傷害黃國
      棟、丙○○二人，該二人身上所受之傷害係彼等造假欲陷
      害伊云云，洵無足取。
（三）又事發當時，告訴人黃國棟、丙○○二人係穿著警察制服
      ，業據丙○○於本院審理時證述屬實（見本院卷第三一頁
      ），且當時黃國棟、丙○○二人，係在執行取締違法攤販
      之公務，為被告所不爭執，則被告在黃國棟執行公務時，
      以足以貶低人格及社會評價之不堪字眼辱罵之，並在黃國
      棟、丙○○欲將被告逮捕回警局訊問調查時，加以反抗，
      以徒手徒腳揮抓踢踹方式傷害黃國棟、丙○○而施以強暴
      ，實難認無侮辱公務員、妨害公務之故意。雖黃國棟於執
      勤時，因被告未能配合，其為催促被告加速收攤動作，而
      有以腳踢被告攤位水果籃之不適當舉動，然黃國棟為代表
      國家執行公務之人，被告若對黃國棟執行公務之過程有所
      不滿，得依法進行申訴，自不得執此即為侮辱公務員之正
      當理由。
（四）綜上，本件事證明確，被告犯行堪以認定，應依法論科。
四、核被告所為，係犯刑法第一百四十條第一項侮辱公務員罪、
    第二百七十七條第一項傷害罪、第一百三十五條第一項妨害
    公務罪。被告先後多次侮辱公務員黃國棟之行為，均係於密
    切接近之時間、地點實施，侵害同一法益，各行為之獨立性
    極為薄弱，依一般社會健全觀念，在時間差距上，難以強行
    分開，應視為數個舉動之接續施行，合為包括之一行為予以
    評價，屬接續犯。被告以一個傷害行為同時傷害黃國棟、丙○○，係以一行為同時侵害二同種法益，屬同種想像競合犯
    ，應從一重論以普通傷害罪。刑法第一百三十五條第一項之
    妨害公務罪，係侵害國家法益之犯罪，以保護國家公權力之
    執行為目的，並非侵害個人法益之犯罪，被告雖對於公務員
    二人依法執行職務時，當場施以強暴，仍屬單純一罪 (最高
    法院八十八年度台上字第四一一四號判決、八十五年度台非
    字第二三八號判決意旨參照）。被告以一行為同時觸犯刑法
    第二百七十七條第一項傷害罪、第一百三十五條第一項妨害
    公務罪，則係想像競合犯，應依刑法第五十五條規定，從一
    重之傷害罪處斷。被告所犯侮辱公務員、傷害二罪間，犯意
    各別，罪名不同，應予分論併罰。又被告曾因妨害風化罪，
    經臺灣板橋地方法院以九十四年度簡字第八九九號判決判處
    有期徒刑六月確定，嗣於九十五年四月十二日縮刑期滿執行
    完畢翌日出監等情，有臺灣高等法院被告前案紀錄表在卷足
    憑，其於五年以內故意再犯本案有期徒刑以上之罪，均屬累
    犯，均應依刑法第四十七條第一項規定加重其刑。爰審酌被
    告於警員依法執行職務時，接續以不堪字眼辱罵，並施強暴
    ，嚴重妨礙警員勤務之執行，犯後又未能坦承犯行，毫無悔
    意，暨被告之犯罪動機、目的、手段等一切情狀，各量處如
    主文所示之刑，並均諭知易科罰金之折算標準，暨定其應執
    行刑。至於扣案之長劍一把，雖為被告所有，但被告並未以
    之為對公務員施以強暴之工具，是該物品尚非被告犯本案所
    用之物，本院爰不予宣告沒收。
據上論斷，應依刑事訴訟法第二百八十四條之一、第二百九十九
條第一項前段，刑法第一百三十五條第一項、第一百四十條第一
項、第二百七十七條第一項、第五十五條、第四十七條第一項、
第四十一條第一項前段、第二項、第五十一條第五款，刑法施行
法第一條之一，判決如主文。
本案經檢察官王志超到庭執行職務。
中　　華　　民　　國　　96　　年　　12　　月　　10　　日
                    刑事第一庭　法　官　劉素如
上正本證明與原本無異。
如不服本判決，應於判決送達後10日內向本院提出上訴狀 (應抄
附繕本)。
                                書記官  陳育君
中　　華　　民　　國　　96　　年　　12　　月　　10　　日
附錄本案論罪科刑法條：
中華民國刑法第135 條
對於公務員依法執行職務時，施強暴脅迫者，處3 年以下有期徒
刑、拘役或3 百元以下罰金。
意圖使公務員執行一定之職務或妨害其依法執行一定之職務或使
公務員辭職，而施強暴脅迫者，亦同。
犯前二項之罪，因而致公務員於死者，處無期徒刑或7 年以上有
期徒刑；致重傷者，處3 年以上、10年以下有期徒刑。
中華民國刑法第140 條
於公務員依法執行職務時，當場侮辱，或對於其依法執行之職務
公然侮辱者，處6 月以下有期徒刑、拘役或1 百元以下罰金。
對於公署公然侮辱者亦同。
中華民國刑法第277 條
傷害人之身體或健康者，處3 年以下有期徒刑、拘役或1 千元以
下罰金。
犯前項之罪因而致人於死者，處無期徒刑或7 年以上有期徒刑；
致重傷者，處3 年以上10年以下有期徒刑。
